【裁判字號】    95,簡上,136
【裁判日期】    951212
【裁判案由】    違反電子遊戲場業管理條例
【裁判全文】
臺灣臺南地方法院刑事判決             95年度簡上字第136號
上  訴  人  臺灣臺南地方法院檢察署檢察官
被      告  乙○○
上列上訴人因被告違反電子遊戲場業管理條例案件，不服本院九
十五年度簡字第二七三號中華民國九十五年二月二十三日第一審
判決（聲請簡易處刑案號：九十四年度核退偵字第一二八一號）
，提起上訴，暨移送併辦（九十五年度偵字第三九四二號），被
告就被訴事實為有罪之陳述，經本院裁定依簡式審判程序審理，
本院管轄之第二審合議庭判決如下：
    主  文
原判決撤銷。
乙○○連續違反未依電子遊戲場業管理條例規定辦理營利事業登
記者不得經營電子遊戲場業之規定，處有期徒刑月，如易科罰
金，以銀元佰元即新臺幣玖佰元折算壹日。
扣案如附表一、二所示之物均沒收。
    事  實
一、乙○○明知未依電子遊戲場業管理條例辦理營利事業登記者
    ，不得經營電子遊戲場業，竟基於非法經營電子遊戲場業之
    概括犯意，連續於(一)九十四年六月間某日起，在其所經營未
    於臺南市○區○○路七十二號「臺灣巨蛋超商」內，擺設如
    附表一所示之電子遊戲機，供不特定之客人把玩，以經營電
    子遊戲場業，並在此公眾得出入之場所，與知情之店員王宏
    志共同基於賭博犯意聯絡，由賭客以代幣投入機具顯示分數
    後，以分數押注，押中可得倍數不等之分數，再以贏得之分
    數向王宏志兌換現金，未押中者，所下賭注即歸乙○○取得
    ，而以此方式賭博財物。嗣於九十五年二月十九日晚間十時
    許，適有賭客蔡志鴻在該處以現金新臺幣（下同）一千元兌
    換代幣把玩「賽馬」機臺，於翌日（二月二十日）凌晨二時
    四十四分許，蔡志鴻贏得分數一千三百分後，並向王宏志兌
    換現金一千三百元，於步出店外準備離去之際，為警當場查
    獲，並扣得乙○○所有如附表一所示之物品及現金一千三百
    元（王宏志、蔡志鴻所涉賭博犯行已由臺灣臺南地方法院檢
    察署檢察官另案偵辦）。(二)復自九十四年九月一日起，在其
    所開設位於臺南市○○○路一一八號「寶貝屋超商」內，擺
    設如附表二所示之電子遊戲機，供不特定人兌換代幣把玩，
    經營電子遊戲場業。嗣為警於九十四年九月十五日下午三時
    三十分許，在該店當場查獲吳炫毅在場把玩電子遊戲機具，
    並扣得乙○○所有如附表二所示之物品。
二、案經臺南市警察局第五分局報請臺灣臺南地方法院檢察署檢
    察官偵查後聲請簡易判決處刑暨移送併辦。
    理  由
一、上揭事實業據被告乙○○於警訊及偵審中坦承不諱，核與證
    人即在上址把玩電子遊戲機具之顧客蔡志鴻、吳炫毅暨證人
    即店員王宏志、于淑珍分別於警詢、偵查中證述情節相符，
    並有並有查獲現場照片十三張、現場檢查紀錄表二份、臺南
    市政府營利事業登記證二份、讓渡證書一份附卷可稽，且有
    如附表一、附表二所示之電子遊戲機具、代幣與現金一千三
    百元扣案足憑，被告之自白核與事實相符，堪以採信。本案
    事證業已明確，被告違反電子遊戲場業管理條例及賭博之犯
    行均堪以認定，應予依法論科。
二、按行為後法律有變更者，適用行為時之法律，但行為後之法
    律有利於行為人者，適用最有利於行為人之法律，刑法第二
    條第一項定有明文。查被告行為後，刑法業於九十四年一月
    七日修正，同年二月二日公布，於九十五年七月一日施行。
    而刑法修正之比較新舊法，應就罪刑有關之共犯、未遂犯、
    想像競合犯、牽連犯、連續犯、結合犯，以及累犯加重、自
    首減輕暨其他法定加減原因（如身分加減）與加減例等一切
    情形，綜其全部罪刑之結果而為比較，最高法院九十五年度
    第八次刑庭會議決議可資參照。經查：
  (一)刑法第二百六十六條第一項前段之普通賭博罪，其法定刑為
    一千元以下罰金，然被告行為後，九十五年六月十四日增訂
    之刑法施行法第一條之一規定：「中華民國九十四年一月七
    日刑法修正施行後，刑法分則編所定罰金之貨幣單位為新臺
    幣。九十四年一月七日刑法修正時，刑法分則編未修正之條
    文定有罰金者，自九十四年一月七日刑法修正施行後，就其
    所定數額提高為三十倍。但七十二年六月二十六日至九十四
    年一月七日新增或修正之條文，就其所定數額提高為三倍。
    」，且新修正施行之刑法第三十三條第五款規定：「主刑之
    種類如下：... 五、罰金：新臺幣一千元以上，以百元計算
    之」，是依修正後之法律，刑法第二百六十六條第一項前段
    之普通賭博罪，所得科處之罰金刑最高為新臺幣三萬元、最
    低為新臺幣一千元；而被告行為時適用之罰金罰鍰提高標準
    條例第一條前段規定：「依法律應處罰金、罰鍰者，就其原
    定數額得提高為二倍至十倍。但法律已依一定比率規定罰金
    或罰鍰之數額或倍數者，依其規定」、現行法規所定貨幣單
    位折算新臺幣條例第二條規定：「現行法規所定金額之貨幣
    單位為圓、銀元或元者，以新臺幣之三倍折算之」，及修正
    前刑法第三十三條第五款規定：「主刑之種類如下：... 五
    、罰金：一元以上」，是依行為時之法律，刑法第二百六十
    六條第一項前段之普通賭博罪，所得科處之罰金刑最高為新
    臺幣三萬元，而最低為新臺幣三十元。因此，比較上述修正
    前、後之刑罰法律，自以被告行為時之舊法即依修正前刑法
    第三十三條第五款，並配合罰金罰鍰提高標準條例第一條前
    段，對被告為有利。
  (二)被告行為後刑法第五十六條連續犯、第五十五條牽連犯等規
    定，業已刪除，因行為後新法業已刪除連續犯及牽連犯之規
    定，此刪除雖非犯罪構成要件之變更，但顯已影響行為人刑
    罰之法律效果，自屬法律有變更，依新法第二條第一項規定
    ，比較新、舊法結果，仍應適用較有利於被告之行為時法律
    即舊法論以連續犯及牽連犯（最高法院九十五年第八次刑事
    庭會議決議參照）。
  (三)被告行為時之刑法第四十一條第一項前段規定：「犯最重本
    刑為五年以下有期徒刑以下之刑之罪，而受六個月以下有期
    徒刑或拘役之宣告，因身體、教育、職業、家庭之關係或其
    他正當事由，執行顯有困難者，得以一元以上三元以下折算
    一日，易科罰金。」又被告行為時之易科罰金折算標準，修
    正前罰金罰鍰提高標準條例第二條前段（現已刪除）規定，
    就其原定數額提高為一百倍折算一日，則本件被告行為時之
    易科罰金折算標準，應以銀元三百元折算一日，經折算為新
    臺幣後，應以新臺幣九百元折算為一日。惟九十五年七月一
    日修正公布施行之刑法第四十一條第一項前段則規定：「犯
    最重本刑為五年以下有期徒刑以下之刑之罪，而受六個月以
    下有期徒刑或拘役之宣告者，得以新臺幣一千元、二千元或
    三千元折算一日，易科罰金。」比較修正前後之易科罰金折
    算標準，以修正施行前之規定，較有利於被告，則應依刑法
    第二條第一項前段，適用修正前刑法第四十一條第一項前段
    規定，定其折算標準。
  (四)綜合上述各條文修正前、後之比較，揆諸前揭最高法院決議
    及刑法第二條第一項之「從舊從輕」原則，綜其全部罪刑之
    比較，自應一體適用被告行為時之法律，予以論處。
三、核被告所為，係違反電子遊戲場業管理條例第十五條規定，
    應依同條例第二十二條論處，及犯刑法第二百六十六條第一
    項前段之普通賭博罪（併案意旨雖認被告係構成修正前刑法
    第二百六十七條之常業賭博罪嫌，惟此部分業經蒞庭檢察官
    當庭更正為同法第二百六十六條第一項前段之普通賭博罪）
    。被告與王宏志間，就事實欄(一)所示之賭博犯行，互有犯意
    聯絡與行為分擔，均為共同正犯（修正後刑法第二十八條固
    將原條文之「實施」，修正為「實行」，本件被告之行為不
    論在修法前、修法後均為實行行為，故不生新、舊法比較問
    題，應逕依修正後第二十八條之規定論以共同正犯）。被告
    先後二次違反電子遊戲場業之犯行，時間相近，犯罪基本構
    成要件相同，顯係基於概括犯意反覆為之，為連續犯，應依
    行為時刑法第五十六條之規定，論以一罪，並加重其刑。被
    告以違規經營電子遊戲場業之方式，公然與他人賭博，所犯
    違反電子遊戲場業及賭博之犯行，有方法、目的之牽連關係
    ，應依行為時刑法第五十五條之規定，從一重之違反電子遊
    戲場業處斷。檢察官移送併辦部分與聲請簡易判決處刑部分
    有修正前刑法連續犯及牽連犯之裁判上一罪關係，自為聲請
    簡易判決效力所及，本院得併予審究，併予敘明。
四、原審以被告罪證明確，而予論罪科刑，固屬卓見。惟查：(一)
    被告行為後，如理由欄二所示之法律業有修正，原審判決未
    及審酌，尚有未洽。(二)原判決針對檢察官移請併辦部分，即
    事實欄(一)所示之犯罪事實，未及一併審認，容有未洽，檢察
    官據此提起本件上訴，為有理由，原判決既有上開可議之處
    ，自應由本院管轄之第二審合議庭將原判決予以撤銷改判。
    爰審酌被告未據申請辦理登記所為影響主管機關之商業行政
    控管，又不思選擇正當經營，竟提供機具供人賭博，戕害社
    會風氣，促使民眾陷入賭博漩渦無法自拔而影響正常生活，
    ，惟念及犯後坦承犯行，經營規模尚非龐大，態度尚稱良好
    及擺設時間長短、所得利益等一切情狀，量處如主文所示之
    刑，並依修正前刑法第四十一條第一項前段之規定，諭知易
    科罰金之折算標準。
五、扣案如附表一所示之電子遊戲機具及代幣，為當場賭博之器
    具，應均依刑法第二百六十六條第二項規定，不問屬於犯人
    與否，均宣告沒收之。扣案如附表二所示之電子遊戲機具及
    代幣，則均為被告所有供犯罪所用之物，業據其於本院審理
    時供明在卷，應併依刑法第三十八條第一項第二款規定宣告
    沒收。至扣案現金一千三百元為店員王宏志交予蔡志鴻後為
    警所查獲之財物，為蔡志鴻賭博犯罪所得之物，應另行於蔡
    志鴻所涉之賭博案件處理，爰不予宣告沒收，併此指明。
據上論斷，應依刑事訴訟法第四百五十五條之一第一項、第三項
、第四百五十二條、第三百六十九條第一項前段、第三百六十四
條、第二百九十九條第一項前段、第二百七十三條之一第一項，
電子遊戲場業管理條例第十五條、第二十二條，刑法第十一條前
段、第二條第一項前段、第二十八條、（修正前）第五十六條、
（修正前）第五十五條、第二百六十六條第一項前段、第二項、
第三十八條第一項第二款、（修正前）第四十一條第一項前段，
罰金罰鍰提高標準條例第一條前段、（修正前）第二條，判決如
主文。
本案經檢察官甲○○到庭執行職務。
中    華    民    國    95    年    12    月    12    日
                  刑事第十二庭  審判長法  官  侯明正
                                      法  官  陳振謙
                                      法  官  林佩儒
以上正本證明與原本無異。
本件不得上訴
                                      書記官  曾盈靜
中    華    民    國    95    年    12    月    14    日
附錄本案論罪科刑法條全文
電子遊戲場業管理條例第15條：
未依本條例規定辦理營利事業登記者，不得經營電子遊戲場業。
電子遊戲場業管理條例第22條：
違反第十五條規定者，處行為人一年以下有期徒刑、拘役或科或
併科新臺幣五十萬元以上二百五十萬元以下罰金。
中華民國刑法第266條
公共場所或公眾得出入之場所賭博財物者，處一千元以下罰金。
但以供人暫時娛樂之物為賭者，不在此限。
當場賭博之器具與在賭檯或兌換籌碼處之財物，不問屬於犯人與
否，沒收之。
附表一：九十五年二月二十日，在臺南市○區○○路七十二號「
        臺灣巨蛋超商」之扣案物品
┌──┬───────────┬───────────┬────┐
│編號│    名        稱      │      數        量    │備    註│
├──┼───────────┼───────────┼────┤
│一  │大滿貫                │一臺（含ＩＣ板一片）  │依刑法第│
├──┼───────────┼───────────┤二百六十│
│二  │賽馬（雙人座）        │二臺（含ＩＣ板四片）  │六條第二│
├──┼───────────┼───────────┤項規定沒│
│三  │小馬莉                │二臺（含ＩＣ板二片）  │收      │
├──┼───────────┼───────────┤        │
│五  │代幣                  │六千零七十七枚        │        │
├──┼───────────┴───────────┤        │
│總計│機臺五臺、ＩＣ板六片、代幣六千零七十七枚      │        │
└──┴───────────────────────┴────┘
附表二：九十四年九月十五日，在臺南市○○○路一一八號「寶
        貝屋超商」之扣案物品
┌──┬───────────┬───────────┬────┐
│編號│    名        稱      │      數        量    │ 備  註 │
├──┼───────────┼───────────┼────┤
│一  │魔法球                │一臺（含ＩＣ板一片）  │均應依刑│
├──┼───────────┼───────────┤法第三十│
│二  │超級大舞臺            │一臺（含ＩＣ板一片）  │八條第一│
├──┼───────────┼───────────┤項第二款│
│三  │大舞臺                │二臺（含ＩＣ板二片）  │規定沒收│
├──┼───────────┼───────────┤        │
│四  │賽馬（雙人座）        │一臺（含ＩＣ板二片）  │        │
├──┼───────────┼───────────┤        │
│五  │滿貫大亨              │一臺（含ＩＣ板一片）  │        │
├──┼───────────┼───────────┤        │
│六  │代幣                  │四十枚                │        │
├──┼───────────┴───────────┤        │
│總計│機臺六臺、ＩＣ板七片、代幣四十枚              │        │
└──┴───────────────────────┴────┘


司法院資訊處製作；財團法人民間司法改革基金會備份。
